臺灣高等法院臺中分院刑事判決　　　　　　　　　九十一年度上更(一)字第八一號
　　上訴人即被告　甲○○
　　選任辯護人　謝旻達
右上訴人因違反毒品危害防制條例案件，不服臺灣台中地方法院八十八年度重訴字第
四六四號中華民國八十八年九月二十三日第一審判決（起訴案號：臺灣台中地方法院
檢察署八十七年度偵字第一九二四一號），提起上訴，本院判決如左：
      主  文
原判決撤銷。
甲○○共同運輸毒品，處有期徒刑拾貳年。免其有期徒刑捌年之執行。
      事  實
一、甲○○為貪圖港幣五萬元之利益，竟與某不詳姓名之香港籍成年男子基於運輸毒
    品嗎啡之犯意聯絡，由該不詳男子於民國八十一年七月二十八日晚間，將毛重為
    三百五十三點四一公克、淨重為三百一十點二八公克之毒品嗎啡（公訴人誤為約
    三百七十六公克之海洛因），持往甲○○住宿之聖地牙哥酒店交付甲○○，託其
    自香港欲搭機返回台灣時運輸回台灣。甲○○並於翌日（同年月二十九日）下午
    將之分別藏放於其身上口袋及隨身行李內，攜帶運輸至香港啟德國際機場，該不
    詳姓名之人並陪同隨行至機場。甲○○於行經香港啟德國際機場離境大廳第八號
    登機門前，當場為香港海關官員查獲，並扣得其所攜帶運輸之上開毛重為三百五
    十三點四一公克、淨重為三百一十點二八公克之毒品嗎啡，而該不詳男子則乘機
    逃逸。其後甲○○經香港最高法院判處有期徒刑九年確定，經在香港監獄服刑滿
    五年後（實際執行六年三日），因表現良好而於八十七年八月二日提前出獄，旋
    經遣返，而於八十七年八月三日下午四時許搭機返回台灣，於入境後即遭內政部
    警政署航空警察局依法逮捕。
三、案經內政部警政署航空警察局移送台灣桃園地方法院檢察署呈請台灣高等法院檢
    察署核轉臺灣臺中地方法院檢察署檢察官偵查起訴。
      理  由
一右揭事實，業據上訴人即被告甲○○於檢察官偵查時及原審與本院審理中坦承不
    諱，並有內政部警政署入出境管理局函暨所附香港最高法院判決書影本與其中文
    譯本、香港懲教署出獄證明書及內政部警政署入出境管理局駐香港工作組傳真報
    告資料各一份等附卷可稽。本件事證明確，被告之犯行堪以認定。
二、核被告所為，係犯行為時之肅清煙毒條例第五條第一項之運輸毒品罪。按被告於
    行為後，毒品危害防制條例已於八十七年五月二十日公布，自同月二十二日起施
    行，且將嗎啡列為第一級毒品，運輸第一級毒品者，處死刑或無期徒刑；處無期
    徒刑者，得併科新臺幣一千萬元以下罰金，為該條例第二條第二項第一款、第四
    條第一項所明定，是被告行為後法律有變更。經比較新、舊法之規定，新法即毒
    品危害防制條例之法定刑顯重於修正前舊法肅清煙毒條例第五條第一項所定死刑
    或無期徒刑，自應依刑法第二條第一項但書之規定，按有利於被告之肅清煙毒條
    例第五條第一項規定處斷。其持有毒品嗎啡之低度行為應為運輸之高度行為所吸
    收，不另論罪。被告與上開不詳姓名之香港籍成年男子二人間，具有犯意聯絡及
    行為分擔，為共同正犯。公訴人未論及被告與該不詳男子係共同正犯，尚有未洽
    ，併此敘明。另被告所運輸之毒品嗎啡（毛重為三百五十三點四一公克、淨重為
    三百一十點二八公克），業經香港最高法院判決沒收銷毀，有該判決書影本在卷
    可按，並據被告陳明，自無須為沒收銷毀之諭知。原審予以論科，本非無見，但
    本件毒品係不詳姓名之男子於事發之前一日即八十一年七月二十八日晚間，持往
    甲○○住宿之聖地牙哥酒店交付甲○○運輸，託其於翌日（同年月二十九日）下
    午攜帶至香港啟德國際機場如前所述，原判決認該不詳姓名之人於案發當日在啟
    德機場將毒品交付被告，顯與事實不合。又涉案之上開毒品無須諭知沒收銷毀亦
    如上述，原審諭知沒收銷毀亦有未洽。被告上訴意旨徒以原審量刑過重及未宣告
    免除全部刑之執行為不當，雖無可取，惟原判決既有上述可議，自屬不能維持，
    應由本院撤銷改判。查被告係為貪圖港幣五萬元之利益，始受託運輸嗎啡，事後
    旋遭查獲尚未獲得任何報酬，且其犯行已經香港最高法院判處有期徒刑九年確定
    ，並經在香港監獄服刑滿五年（執行六年三日）始遭遣返回台，其運輸毒品之行
    徑固不足取，惟衡諸上述情狀，顯非不可憫恕，即令科以肅清煙毒條例第五條第
    一項所定之最輕本刑無期徒刑，仍嫌過苛，情輕法重，爰依刑法第五十九條之規
    定，減輕其刑。爰審酌被告運輸毒品助長毒品之氾濫，更惡化社會治安，及其素
    行、犯罪之動機、手段、無犯罪所得等一切情狀，量處如主文第二項所示之刑，
    藉資懲儆。
三、至被告本件運輸毒品之犯行，已經香港最高法院判處有期徒刑九年確定，並於八
    十二年二月三日在香港入監服刑，於服刑滿五年後，因表現良好而於八十七年八
    月二日提前出獄等節，已經被告自承在卷，復有內政部警政署入出境管理局函暨
    所附香港最高法院判決書影本與其中文譯本、香港懲教署出獄證明書及內政部警
    政署入出境管理局駐香港工作組傳真報告資料各一份等在卷足憑，已如前所述，
    應依刑法第九條之規定免其有期徒刑八年之執行。
四、據上論斷，應依刑事訴訟法第三百六十九條第一項前段、第三百六十四條、第二
    百九十九條第一項前段，肅清煙毒條例第五條第一項，刑法第十一條前段、第二
    條第一項但書、第二十八條、第五十九條、第九條，判決如主文。
本案經檢察官鍾宗耀到庭執行職務。
中      華      民      國    九十一    年      五      月    二十三    日
                                   臺灣高等法院臺中分院刑事第六庭
                                         審判長法  官  李  文  雄
                                               法  官  陳  嘉  雄
                                               法  官  邱  顯  祥
右正本證明與原本無異。
如不服本判決應於收受送達後十日內向本院提出上訴書狀，其未敘述上訴之理由者並
得於提起上訴後十日內向本院補提理由書（均須按他造當事人之人數附繕本）。
                                               書記官  陳  美  利
中      華      民      國    九十一     年      五       月   二十四   日
附錄論罪科刑法條
肅清煙毒條例第五條第一項：
販賣、運輸、製造毒品、鴉片或麻煙者，處死刑或無期徒刑。
                                                                        Ｆ
